【裁判字號】    98,台上,235
【裁判日期】    980115
【裁判案由】    違反毒品危害防制條例
【裁判全文】
最高法院刑事判決              九十八年度台上字第二三五號
上  訴  人  台灣高等法院高雄分院檢察署檢察官
被      告  甲○○
上列上訴人因被告違反毒品危害防制條例案件，不服台灣高等法
院高雄分院中華民國九十七年十月十四日第二審判決（九十七年
度上訴字第一四六０號，起訴案號：台灣屏東地方法院檢察署九
十五年度偵字第四六三一、四六三二號），提起上訴，本院判決
如下：
    主  文
原判決撤銷，發回台灣高等法院高雄分院。
    理  由
本件原判決以公訴意旨略稱：被告甲○○基於販賣第一級毒品海
洛因之犯意，於民國九十五年初某日十七時許及同年四月底某日
二十一時許，在屏東縣東港鎮南平里某處，先後二次以新台幣（
下同）三十二萬元、二十六萬元之代價向綽號「黑點財」之年籍
不詳男子，販入各約一兩重（即三七‧五公克）之海洛因，嗣於
同年七月三十一日十七時三十分許，在屏東縣屏東市○○路一七
七巷七十六號處為警查獲，並扣得海洛因毛重一二三‧七公克，
因認被告涉犯毒品危害防制條例第四條第一項之販賣第一級毒品
罪嫌云云。但經審理結果，認為查獲之海洛因係被告供自己施用
並非販賣，因而撤銷第一審關於被訴販賣第一級毒品部分之無罪
判決，改判分別就其被訴販賣第一級毒品、持有第一級毒品部分
，諭知無罪、公訴不受理之判決。固非無見。
惟查：（一）判決之理由前後不相一致者，即屬判決所載理由矛
盾，依刑事訴訟法第三百七十九條第十四款之規定，其判決當然
為違背法令，足以構成撤銷之原因。原判決參酌被告於第一審審
理時供稱：伊每一天要吃七次海洛因，一次大約０‧三公克，是
用吸煙方式施用等語，並援引行政院衛生署管制藥品管理局九十
一年九月十九日管檢字第一０九九０四號函所載：「海洛因一般
劑量為每四小時施用五至十毫克（純品）；其最低致死劑量為二
百毫克，若單次施用超過該劑量，即有致命之可能。但久用成癮
者會產生耐藥性，其程度依個人體質、使用頻率與接觸時間之長
短等因素而異，可使其致死劑量增至數倍或十倍以上。」為據。
其於理由三之(三)先謂：一般人一日至多所施用之純品海洛因劑量
約０‧０六公克，而依被告上開所述其每日施用海洛因之重量，
換算純質淨重之海洛因重量為０‧六五四九九公克等語。其後則
稱：本件查獲扣案海洛因純質淨重三五‧九三公克，以一般人每
日最高施用純品０‧０六公克之耐藥性計算，上開海洛因至少約
可施用五百九十九日，惟以被告之施用劑量至多為十七日左右（
算式：三五‧九三公克÷二‧一公克＝一七‧一）即可施用完畢
，是被告所辯購買該海洛因為供自己施用，尚非無據等情（見原
判決第三、四頁）。其就被告每日施用海洛因之重量，換算成純
質淨重，先稱每日為０‧六五四九九公克，後謂每日係二‧一公
克，所述前後不一，已有判決理由矛盾之違誤。又被告每日施用
海洛因之量，如係純質淨重０‧六五四九九公克，則扣案之海洛
因可供其施用逾五十四日（三五‧九三公克÷０‧六五四九九公
克＝五四‧八），與原判決憑為判斷依據之十七日顯屬有別，難
謂無證據上理由矛盾之違誤。（二）審理事實之法院，對於被告
有利及不利之證據，均應一併加以注意，並綜合全部證據資料，
本於經驗及論理法則定其取捨而為判斷，倘為無罪之判決，亦應
詳述其全部證據取捨判斷之理由，否則即有判決理由不備之違法
。卷查被告於警詢時陳稱：「（問：你向綽號『黑點財』購買過
幾次海洛因？交易時間？地點？）共買過二次。第一次是九十五
年初某日下午十七時許在『黑點財』位在屏東縣東港鎮南平里住
處……購買海洛因的。第二次是九十五年四月底某日晚上二十一
時許，也是在『黑點財』位在屏東縣東港鎮南平里住處一樓房間
內購買海洛因的。」「（問：你以新台幣三十二萬元及二十六萬
元向趙榮財購得之海洛因二次，所購得之海洛因，施用之期程為
何？）全部的海洛因可施用三個月。」等語（見警詢卷(一)第一二
頁，偵字第四六三二號偵查卷第五八頁）。倘若不虛，則其販入
海洛因至其被查獲時（九十五年七月三十一日），均已逾三個月
，何以仍有一一五‧二公克（純質淨重三五‧九三公克，見偵字
第四六三二號偵查卷第三六頁所附法務部調查局鑑定通知書）之
海洛因留存而經扣案？又被告販入海洛因後，如僅供自己施用，
儘可存放為一包，以免分裝沾粘浪費，何須以電子秤（其上有海
洛因陽性反應，見第一審卷(一)第四一頁所附高雄醫學大學附設中
和紀念醫院檢驗報告）分裝成二十小包，其是否基於販賣之故意
而販入？尚非全無疑義。原審對上開事證，未予調查斟酌，亦未
說明不足採為被告不利認定之理由，遽為其被訴販賣第一級毒品
部分無罪之諭知，併有調查職責未盡、採證違背法則及判決不備
理由之違法。檢察官上訴意旨執以指摘，為有理由，應認原判決
有撤銷發回更審之原因。被告涉犯持有第一級毒品罪嫌部分，因
公訴意旨係認與其被訴販賣第一級毒品罪嫌部分，有實質上一罪
關係，基於審判不可分之原則，併予發回。
據上論結，應依刑事訴訟法第三百九十七條、第四百零一條，判
決如主文。
中    華    民    國  九十八  年    一    月   十五   日
                      最高法院刑事第十庭
                          審判長法官  邵  燕  玲
                                法官  李  伯  道
                                法官  孫  增  同
                                法官  李  英  勇
                                法官  林  錦  芳
      本件正本證明與原本無異
                                      書  記  官
中    華    民    國  九十八  年    一    月   十九   日
                                                      M


司法院資訊處製作；財團法人民間司法改革基金會備份。
